臺灣苗栗地方法院刑事判決
110年度訴字第199號
公  訴  人  臺灣苗栗地方檢察署檢察官
被      告  陳仕旂



選任辯護人  周晨儀律師
上列被告因加重詐欺等案件，經檢察官提起公訴 （109年度偵緝
字第346號、110年度偵字第2389號），本院判決如下：
    主  文
陳仕旂犯如附表「宣告刑」欄所示之罪，各處如附表「宣告刑」
欄所示之刑。應執行有期徒刑貳年肆月。　
　　犯罪事實
一、陳仕旂從謝榮宣（本院另行審結）處得知若負責提供帳戶之
    提款卡、網路銀行帳號密碼及配合設定約定轉帳帳戶、提款
    並轉交款項，將可獲得報酬，陳仕旂依其智識及一般社會生
    活之通常經驗，應可知悉通常若欲收取他人所匯款項，當以
    自己所申辦之金融帳戶收受，而無借用他人金融帳戶收款之
    理，且知悉現今詐欺集團猖獗，若隨意提供金融帳戶予他人
    使用，並依指示將匯入帳戶之不明款項提出後交付他人，將
    掩飾或隱匿其犯罪所得去向，又應可預見該匯入帳戶之款項
    可能是詐欺取財或其他財產犯罪之犯罪所得贓款，並藉由其
    帳戶掩飾或隱匿其犯罪所得之去向，為賺取約定報酬，同時
    亦能預見謝榮宣應係詐欺集團成員，倘依指示從事上述工作
    ，將成為遂行詐欺犯罪之一環，參與以實施詐欺為手段，具
    持續性、牟利性及結構性組織之詐欺集團（下稱本案詐欺集
    團），然其為賺取不法報酬，基於縱使發生他人受騙交付款
    項至帳戶，提領後產生隱匿詐欺犯罪所得去向、所在之結果
    ，且縱使參與犯罪組織之亦不違背其等本意之不確定故意，
    在謝榮宣之陪同下前往臺灣銀行（下稱臺銀）頭份分行（下
    稱）辦理前以其名義所開立帳號：000-000000000000號帳戶
    之網路銀行使用權限及綁定特約帳戶，隨即將上開帳戶之存
    摺、金融卡及網路銀行帳號密碼提供謝榮宣。該集團不詳成
    員即於㈠民國109年4月14日前某時，經由網際網路與張嘉甄
    取得聯繫後，再以要結婚為前提之交往為誘餌，與張嘉甄培
    養感情，嗣該詐欺集團成員即以家人生病需要開刀云云要求
    匯款，致張嘉甄陷於錯誤，於109年4月14日9時43分許臨櫃
    匯款新臺幣（下同）234萬6,000元至陳仕旂上開臺銀帳戶後
    ，隨即於同日11時31分許，由歐睿豪（本院另行審結）載同
    陳仕旂、謝榮宣至銀行，由陳仕旂臨櫃領取130萬元後交給
    謝榮宣，再由謝榮宣轉交上手；另由謝榮宣於同日11時50分
    許，以陳仕旂提供之網路銀行帳號密碼，將上開臺銀帳戶內
    匯入之剩餘被害款項，轉匯150萬元至其他第二層人頭帳戶
    。㈡108年12月22日前某時，經由網際網路與胡雅涵取得聯繫
    後，再以要交往為誘，與胡雅涵培養感情，嗣該詐欺集團成
    員即謊稱渠為海關人員，因扣留要繳稅之3C產品及機票、生
    活費用云云要求匯款，致胡雅涵陷於錯誤，於109年4月16日
    10時17分許臨櫃匯款70萬至至陳仕旂上開臺銀帳戶後，由謝
    榮宣以陳仕旂提供之網路銀行帳號密碼，將陳仕旂上開臺銀
    帳戶內匯入之被害款項70萬元，轉匯至其他第二層人頭帳戶
    。嗣張嘉甄、胡雅涵察覺有異報警後，經警循線查獲。　　
二、案經附表所示之被害人訴由各警察機關報請臺灣苗栗地方檢
    察署檢察官偵查起訴。　　
    理  由
壹、證據能力部分：
一、按組織犯罪防制條例第12條第1 項明定「訊問證人之筆錄，
    以在檢察官或法官面前作成，並經踐行刑事訴訟法所定訊問
    證人之程序者為限，始得採為證據。」，本案關於各證人（
    即被害人）之警詢筆錄，既非在檢察官或法官面前作成，依
    上述規定，自不得作為認定被告涉犯組織犯罪防制條例罪名
    之事證，故下述證人警詢筆錄於認定被告違反組織犯罪防制
    條例罪名時並無證據能力。至被告於警詢時就自己犯罪所為
    之陳述，對被告自己而言，屬被告之供述，為法定證據方法
    之一，自不在組織犯罪防制條例第12條第1 項規定之排除之
    列，除有不得作為證據之例外，自可在有補強證據之情況下
    ，作為證明被告自己犯罪之證據。復按前開組織犯罪防制條
    例第12條第1 項中段規定，係以犯罪組織成員犯該條例之罪
    為限，至於犯該條例以外之罪，被告以外之人所為陳述，自
    仍應依刑事訴訟法相關規定，定其得否為證據。是有關被告
    涉犯加重詐欺、一般洗錢犯行部分，就被告以外之人警詢陳
    述證據能力之認定，自無從依組織犯罪防制條例第12條第1 
    項中段規定認定均無證據能力。
二、按被告以外之人於審判外之言詞或書面陳述，除法律有規定
    者外，不得作為證據，刑事訴訟法第159 條固定有明文。惟
    被告以外之人於審判外之陳述，雖不符同法第159 條之1 至
    之4 規定，而經當事人於審判程序同意作為證據，法院審酌
    該言詞陳述或書面陳述作成時之情況，認為適當者，亦得為
    證據；又當事人、代理人或辯護人於法院調查證據時，知有
    第159 條第1 項不得為證據之情形，而未於言詞辯論終結前
    聲明異議者，視為有前項之同意，同法第159 條之5 亦定有
    明文。立法意旨在於傳聞證據未經當事人之反對詰問予以核
    實，原則上先予排除。惟若當事人已放棄反對詰問權，於審
    判程序中表明同意該等傳聞證據可作為證據；或於言詞辯論
    終結前未聲明異議，基於尊重當事人對傳聞證據之處分權，
    及證據資料愈豐富，愈有助於真實發見之理念，且強化言詞
    辯論主義，使訴訟程序得以順暢進行，上開傳聞證據亦均具
    有證據能力。經查，本案據以認定被告犯罪事實之證據，其
    中屬傳聞證據部分，除上述證人警詢筆錄於認定被告違反組
    織犯罪防制條例罪名時並無證據能力部分以外，其餘因被告
    、辯護人、檢察官於本院言詞辯論終結前，均未對於證據能
    力聲明異議，依刑事訴訟法第159 條之5 規定，視為同意上
    開證據具備證據能力，本院認亦無違法或不當之情況，是該
    傳聞證據均具備證據能力。
三、再按關於非供述證據之物證，或以科學、機械之方式，對於
    當時狀況所為忠實且正確之記錄，性質上並非供述證據，均
    應無傳聞法則規定之適用；如該非供述證據非出於違法取得
    ，並已依法踐行調查程序，即不能謂無證據能力（最高法院
    97年度台上字第1401號、97年度台上字第6153號、97年度台
    上字第3854號判決要旨參照）。本案判決以下引用之非供述
    證據，固無刑事訴訟法第159 條第1 項規定傳聞法則之適用
    ，然經本院於審理時依法踐行調查證據程式，與本案待證事
    實具有自然之關聯性，且無證據證明係公務員違法取得之物
    ，依法自得作為證據。
貳、實體部分：
一、訊據被告陳仕旂對於上開犯罪事實，固坦承其有依照謝榮宣
    之指示提供其所有上揭帳戶之帳戶資料，及配合謝榮宣設定
    上揭帳戶之網路銀行帳號密碼、約定轉帳帳戶，嗣有詐欺犯
    罪者於上開犯罪事實欄所示時間向附表所示被害人施以詐術
    ，致上開被害人等陷於錯誤，因而匯款至上揭帳戶，再由其
    依照謝榮宣之指示至銀行臨櫃提款，或由謝榮宣持被告提供
    之網路銀行帳號密碼轉帳至第二層人頭帳戶，惟矢口否認有
    何加重詐欺取財及洗錢、參與犯罪組織之犯行，辯稱：謝榮
    宣只是說因為做線上博奕，要我提供帳戶，我才提供帳戶，
    並去領錢，我不知道他在做詐騙集團云云，我只承認我有幫
    助詐欺取財、幫助一般洗錢，沒有加重詐欺及參與犯罪組織
    云云，惟查：
　㈠被告確有提供上開帳戶予謝榮宣，另詐欺集團成員以上開犯
    罪事實欄所示之詐欺方式，分別對附表所示之被害人等施用
    詐術，致其等陷於錯誤，而分別匯入如附表所示之款項至被
    告上開帳戶，再由被告依照指示提領、轉交款項給謝榮宣，
    或由謝榮宣持被告提供之網路銀行帳號密碼轉帳至第二層人
    頭帳戶，而由謝榮宣或該集團成員，將該等詐欺款項曾層轉
    交至該詐欺集團之上手成員等事實，為被告所不爭執，並經
    證人即同案被告謝榮宣於警詢及偵查中證述、如附表所示被
    害人等於警詢中證述明確（偵5185卷第22頁至25頁、偵緝34
    6卷第263頁至265頁），復有被害人胡雅涵部分之報案資料
    （胡雅涵存摺影本、匯款申請書、line對話截圖、內政部警
    政署反詐騙諮詢專線紀錄表、臺中市政府警察局第六分局永
    福派出所受理詐騙帳戶通報警示簡便格式表、金融機構聯防
    機制通報單、臺中市政府警察局第六分局永福派出所受理刑
    事案件報案三聯單、臺中市政府警察局第六分局永福派出所
    受理各類案件紀錄表）、被告與謝榮宣mesenger通訊軟體對
    話截圖、臺灣銀行存摺存款歷史明細批次查詢、渣打國際商
    業銀行股份有限公司110年2 月9 日渣打商銀字第110000486
    9號函檢送渣打銀行國内（跨行）匯款單、臺灣銀行頭份分
    行110 年1 月19日頭份營字第11050000361 號函檢送存摺存
    款歷史明細批次查詢、本院110年度訴字第53號、110年度訴
    字第199號等判決（109偵5185第26頁至37頁、109偵緝346第
    55頁至69頁、第103頁至107頁、第115頁、第163頁至166頁
    、第183頁至189頁、本院卷二第5頁至342頁）在卷可稽，是
    此部分之事實已堪認定。
　㈡據證人即同案被告謝榮宣於偵查中證稱：109年3月29日我要
    被告帶他的身分證、簿子，是要帶被告去辦網路銀行，要他
    綁約定帳戶，依照我們集團指定的約定帳戶，我是以博弈要
    用的來跟被告收帳戶，後來集團也要被告來提領，他的報酬
    我有多拿一些給他，109年4月10日，他問說什麼時候拿報成
    ，我跟他說，約好報酬就是進入帳戶的0.5%，他來催我錢，
    我回答說我已經給你新臺幣（下同）2000元了，因為那時候
    也還沒有開始使用他的帳戶，先給他2000元當作前金，被告
    會自己去看網銀，再以匯入被告帳戶內的錢的0.5%跟我要錢
    ，有一次是我帶他去領，109年4月14日，130萬現金是我帶
    他去頭份分行領的，網際銀行跨行轉帳都是我們集團作業的
    ，被告全部拿給我，之後我交給我的上手，上手拿6000元給
    我，我分2000元至3000元給被告，有時候是被害人的匯款由
    我透過網路轉帳，轉到集團所指定的帳戶，由其他車手提領
    該帳戶的錢，再由集團内的上手成員拿報酬1%給我，那段時
    間我都是拿不特定的款項給被告，有時候是被告去領錢，領
    到的錢給我後，我全數交給上手，日後上手是給我錢，我再
    轉一部分的錢給被告，但不是按一定的比例，被告銀行帳戶
    内如果是透過網路銀行轉帳時，是我操作的，我只有跟被告
    講是博弈使用，但我沒有跟他說是合法的，被告的存摺、提
    款卡都是我個人保管，只有把該帳戶的存摺拍照傳送給上手
    ，我在集團擔任收簿手、車手等語（109偵緝346卷第85頁至
    92頁）明確。
　㈢又上開證人證述與被告於111年5月31日本院審理期日對上開
    犯罪事實均承認且供承犯罪事實如起訴書所載之自白亦相符
    ，且據被告於111年3月29日準備程序中供稱：跟我收帳戶的
    是謝榮宣，歐睿豪開車載我跟謝榮宣去取款，我提領到的錢
    交給謝榮宣，他拿了就走，那時候歐睿豪也在場等語（本院
    卷三第42頁）甚明。據被告於本院審理時供稱：歐睿豪、謝
    榮宣都是我的國中同學，我跟謝榮宣在車上的時候有講到收
    款的事情，他說今天有一筆不能銀行轉帳，需要我提出來，
    後來我領完錢後，錢給他們，他就直接載我回家了等語（本
    院卷三第170頁），是謝榮宣係以網路博弈為名招募被告提
    供帳戶、提款並轉交款項。佐以被告與該兩人均為認識已久
    之國中同學關係，該兩人復為本案集團成員，被告、謝榮宣
    又曾毫不避諱在該車內討論提款之事，被告知悉陪同取款者
    不僅有謝榮宣之外，亦有載同2人取款之歐睿豪參與，而有
    三人以上共同為之等事實。
　㈣惟按金融機構帳戶，事關個人財產權益之保障，存戶之存摺
    、金融卡具專屬性及私密性，多僅本人始能使用，縱偶有特
    殊情況須將存摺、金融卡、密碼交付他人者，亦必與該收受
    之人具相當信賴關係，並確實瞭解其用途，並無任意交付予
    他人使用之理，且金融機構開立帳戶多無特殊限制，一般民
    眾皆得以存入最低開戶金額之方式申請之，一般人可在不同
    之金融機構申請多數之存款帳戶使用，此乃眾所周知之事實
    ，是若非供作不法用途，任何人大可以自己名義申請開戶，
    實無需使用他人帳戶，且臺灣地區金融機構及自動櫃員機林
    立，都會地區隨處可見之24小時營業便利商店亦常設有自動
    櫃員機，一般人幾可隨時自由至自動櫃員機提領款項使用，
    是依一般人之社會生活經驗，如帳戶內之款項來源正當，持
    有金融卡及密碼等帳戶資料之人大可自行提領。從而，若蒐
    集他人帳戶使用，或不自行提領金融機構帳戶內款項，反而
    支付代價或提供利益委由他人至自動櫃員機提領款項，就該
    金融機構帳戶可能供詐欺等不法用途使用、其內款項可能係
    詐欺所得等不法來源，當有合理之預見。況詐欺集團利用車
    手提領金融機構帳戶款項，業經報章媒體多所披露，自動櫃
    員機上並多貼有警語，且屢經政府及新聞為反詐騙之宣導，
    是一般具有通常智識之人，應均可知支付對價或利益委由他
    人至銀行或自動櫃員機提領金融機構帳戶款項者，多係藉此
    取得不法犯罪所得，並藉此隱匿金融機構帳戶內資金實際取
    得人之身分，以逃避追查。本件被告於行為時已成年，教育
    程度為國中畢業，自17歲開始做粗工，18歲起改以餐廳服務
    生等為業，嗣後改做保全迄案發前，經被告陳述在案（本院
    卷三第174頁），是被告具有相當之智識及社會閱歷，均係
    心智成熟健全之成年人，並非年幼無知或與社會隔絕而無常
    識之人，而被告從事之工作內容僅係領取及轉交款項，即可
    獲得提領金額0.5％之約定報酬，前後提款均花費時間不過1 
    、2 個小時，無特殊技能，即可因此獲得與其所付出勞力顯
    不相當之前述報酬，與一般工作薪資相較，顯然不成比例，
    而被告本亦深知現今社會勞力工作之薪水行情，觀其所做之
    工作內容、工作時間、所獲對價，與被告本案單純提供其帳
    戶及提款付出之勞力與所獲報酬間，存有極大之落差。再者
    ，據證人謝榮宣證稱：還沒有開始使用被告的帳戶前，有先
    給被告2000元當作前金，之後使用被告帳戶後，被告會自己
    去看網銀，再以匯入被告帳戶內的錢0.5%跟我要錢，約好報
    酬就是進入帳戶錢的0.5%，被告會來催我錢等語，則被告既
    已知可由匯入帳戶內金錢之0.5%索取報酬，則常觀察其上開
    帳戶之網路銀行往來明細資料，以利得悉匯入款項金額，則
    其應知悉匯入其上開帳戶之數筆匯款均非小額，該帳戶匯入
    款項後，甚有同一日內分次提領，由被告先去臨櫃提款部分
    款項，再由謝榮宣以網路銀行轉出剩餘款項之情形，此有被
    告上開帳戶之歷史交易明細表可考，此等刻意使用迂迴、輾
    轉之收款、提款、轉交流程，其目的無非是製造斷點，使難
    以追查款項所在、去向，以掩飾不法犯行，被告對於上開所
    為，顯係非法之行徑應有所認識、預見，難諉稱不知。
　㈤按行為人對於構成犯罪之事實，明知並有意使其發生者，為
    故意。行為人對於構成犯罪之事實，預見其發生而其發生並
    不違背其本意者，以故意論，刑法第13條定有明文。是故意
    之成立，不以對於構成犯罪之事實，明知並有意使其發生為
    必要，僅需對於構成犯罪之事實、結果，預見其發生，而其
    發生並不違背其本意即為已足。亦即倘行為人認識或預見其
    行為會導致某構成要件實現（結果發生），縱其並非積極欲
    求該構成要件實現（結果發生），惟為達到某種目的而仍容
    任該結果發生，亦屬法律意義上之容任或接受結果發生之「
    間接故意」，此即前揭法條所稱之「以故意論」。而共同正
    犯之意思聯絡，不以彼此間犯罪故意之態樣相同為必要，蓋
    刑法第13條第1項雖屬確定故意（直接故意），同條第2項則
    屬不確定故意（間接故意），惟不論「明知」或「預見」，
    僅係認識程度之差別，不確定故意於構成犯罪事實之認識無
    缺，與確定故意並無不同，進而基此認識「使其發生」或「
    容認其發生（不違背其本意）」，共同正犯間在意思上乃合
    而為一，形成意思聯絡（最高法院103年度台上字第2320號
    判決意旨參照）。經查：
　⒈被告於本院中供稱：謝榮宣只有跟我說是網路博奕要使用我
    的帳戶，又謝榮宣事前交代我要跟行員說，錢是提領車款跟
    我要結婚，我不知道錢是從哪來的等語（109偵7567卷第153
    頁至156頁）；由被告上開供述內容可見，被告應謝榮宣之
    招募從事工作內容，顯與一般正常經營之公司或正當工作截
    然有別，現今金融實務無論實體或網路平台受付金錢均極便
    利，各金融行號或自動櫃員機設置據點遍布大街小巷及便利
    商店，縱係經營事業而有收取款項之需求，亦無透過人頭帳
    戶、「車手」提領、層轉繳回等迂迴方式，徒增風險之必要
    ，若其欲收受、提領之款項來源並無違法，大可設立公司帳
    戶供匯入或轉存金融機構帳戶內款項，何須大費周章，透過
    此方式，覓得被告提供自己帳戶並從事提款及轉交現金之工
    作，徒增款項於過程中遺失或遭侵吞之風險？尚須支付被告
    報酬？此種迂迴方式不僅須冒款項遭侵占或遺失之風險，更
    徒增金錢及時間成本，顯非一般正派、合法經營之業者會採
    擇之方式。實則詐欺集團利用車手提領款項，迭經報章媒體
    多所披露，並屢經政府廣為反詐騙之宣導，被告僅須提供其
    帳戶供款項匯入並依指示提領款項、轉交，便可輕鬆獲取提
    領金額之0.5％之報酬，與付出之勞力顯不相當，顯與常情有
    違。
　⒉又據被告供稱：謝榮宣說他的帳戶被凍結，網路博奕需要收
    款，需要用到我的帳戶等語（本院卷三第40頁、第172頁）
    ，衡情一般金融帳戶被凍結之原因可能係強制執行或涉及犯
    罪等因素，則被告對謝榮宣帳戶凍結之原因亦可能係因犯罪
    而致之情，已有所預見，又據證人謝榮宣證稱：我只有跟被
    告講是博弈使用，但我沒有跟他說是合法的等語，則被告既
    已可想見謝榮宣帳戶凍結之原因亦可能係因供犯罪使用，且
    以其智識及經歷，理應看出本案工作之諸多違常，而應能察
    覺該提供帳戶、領款交款之行為悖於常情及其違法性，謝榮
    宣僅說明借用原因是因為網路博奕，復未說明該款項係從何
    來及是否合法，被告實無合理基礎信賴本案工作為合法，卻
    對該款項之合法性及來源不聞不問，顯然有縱使帳戶內款項
    係不法財產犯罪所得，仍然容任該結果發生之主觀犯意。
　⒊以現今詐欺集團分工細膩，行事亦相當謹慎，詐欺集團派遣
    前往實際從事收受、交付等傳遞款項任務之人，關乎詐欺所
    得能否順利得手，且因遭警查獲或銀行通報之風險甚高，參
    與傳遞款項之人必須隨時觀察環境變化以採取應變措施，否
    則取款現場如有突發狀況，指揮者即不易對該不知內情之人
    下達指令，將導致詐騙計畫功敗垂成，如參與者對不法情節
    毫不知情，甚至將款項私吞，抑或在現場發現上下游係從事
    違法之詐騙工作，更有可能為自保而向檢警或銀行人員舉發
    ，導致詐騙計畫功虧一簣，則詐欺集團指揮之人非但無法領
    得詐欺所得，甚且牽連集團其他成員，是詐欺集團實無可能
    派遣對其行為可能涉及犯罪行為一事毫無所悉之人，擔任傳
    遞款項之工作，此由被告提領款項時，會按照謝榮宣之指示
    告知銀行行員該等款項來源為買車的錢及準備結婚的錢等語
    （本院卷三第173頁）亦可佐證，而配合謝榮宣刻意向行員
    謊稱金錢來源，此益徵被告對及其所屬詐欺集團成員之詐欺
    行為應非毫無所悉，是被告就所收取、轉交之款項為犯罪不
    法所得一情，應該有所預見或認識甚明。
  ⒋又由證人謝榮宣所陳之配合分工模式，以及被告所自承提供
    帳戶、提款、交款等過程以觀，可見謝榮宣所屬前揭詐欺集
    團顯有逃避偵查機關追查之目的，方會透過此等迂迴且難以
    於事後追查之方式蒐集帳戶、指示轉入人頭帳戶或提領、交
    付款項，由謝榮宣證稱從未對被告說過匯入被告上開帳戶之
    款項是合法性之證述，被告應深知上開工作之合法性難以確
    保，且與前述現今社會中常見詐欺集團常使用他人金融帳戶
    作為人頭帳戶，並利用車手提領金融機構帳戶款項用以遂行
    詐欺犯罪之情況相符，而被告猶配合此等顯與常情不符之工
    作模式，其縱未明確知悉其所為涉及詐欺之犯行，固無與謝
    榮宣及其他詐欺集團成員，遂行詐欺取財犯行之確信，然其
    於本案工作內容有多種跡象均與常情相違之情狀下，仍提供
    帳戶、依指示提領並轉交款項，可認謝榮宣招募被告提供帳
    戶、提領款項，由被告依指示提領轉交之款項，乃係謝榮宣
    所屬前揭詐欺集團成員詐欺如附表所示之被害人而來之犯罪
    所得乙情，並未逸脫被告預見之範圍，其主觀上對於對其依
    謝榮宣之指示提領或轉交之款項，亟可能係他人之不法所得
    ，及其提供帳戶、提領現金交付之行為，恐有為他人隱匿犯
    罪所得之去向、所在之虞等節，確實已有預見，仍心存僥倖
    ，為獲取前述約定之報酬，仍不惜鋌而走險，按照謝榮宣指
    示提供帳戶資料、提領款項並交付謝榮宣，而以此等方式參
    與前揭詐欺集團如犯罪事實欄所示詐欺取財、洗錢之犯行，
    心態上顯係對其行為成為詐欺集團犯罪計畫之一環而促成犯
    罪既遂之結果予以容任，而無違其本意，是被告縱無積極使
    前開犯罪發生之意欲，仍有縱使提供帳戶給謝榮宣所屬詐欺
    集團作為詐欺使用，或依指示為該詐欺集團提領、轉交之款
    項為詐欺財產犯罪所得，並因此隱匿犯罪所得之去向、所在
    ，亦容任其發生而不違背其等本意之意思，揆諸前揭說明，
    被告顯有與同案被告謝榮宣及所屬前揭詐欺集團成員共同詐
    欺取財及洗錢之不確定故意等情，洵堪認定。至被告雖以謝
    榮宣說是網路博奕為由，才會答應提供帳戶及提款云云置辯
    ，然我國關於博奕事業均為政府獨占經營之事業，僅由政府
    委託經營之大樂透、今彩539、刮刮樂、運動彩券等為合法
    ，且亦有配合之特定銀行以處理相關金流，是經營賭博事業
    並要求他人配合提款、送款顯係不法行為，況被告在謝榮宣
    僅口頭告知工作係提領款項，亦未提出其他詳細資料佐證款
    項來源係合法之情況下，被告僅憑對方所稱之線上博奕，除
    此之外毫無根據之說詞即可輕易認為對方係用於合法用途，
    而提供上開帳戶並提領鉅額金錢，顯悖於常理而屬無稽。
　㈥本件被告所參與之本件詐欺集團，應符合組織犯罪防制條例
    第2條第1項所定之犯罪組織，而其確有參與該犯罪組織之不
    確定故意：
　⒈按組織犯罪防制條例所稱之犯罪組織，係指3人以上，以實施
    強暴、脅迫、詐欺、恐嚇為手段或最重本刑逾5年有期徒刑
    之罪，所組成具有持續性或牟利性之有結構性組織；而所稱
    有結構性組織，係指非為立即實施犯罪而隨意組成，不以具
    有名稱、規約、儀式、固定處所、成員持續參與或分工明確
    為必要，同條例第2條第1項、第2項分別定有明文。
　⒉依被告所述情節，本案詐欺集團成員，除有擔任提供帳戶、
    提款車手之被告外，尚有介紹其加入本案詐欺集團並擔任收
    水及指揮提款者之「謝榮宣」，及駕駛車輛載同其等前往提
    領詐欺所得款項之「歐睿豪」，又「謝榮宣」、「歐睿豪」
    為其國中同學，被告、謝榮宣亦曾在前往銀行之車內在歐睿
    豪旁毫不避諱談論提款情事，業如前述，則被告對於謝榮宣
    極有可能係從事詐欺，且參與其中之歐睿豪亦極有可能係載
    運車手之駕車成員，而有3人共同犯詐欺取財之情，應有所
    預見。足認被告加入之本案詐欺集團，其集團成員顯有3 人
    以上，且可合理推斷，被害人係遭集團成員分別行騙，再由
    詐欺集團旗下車手持第二層人頭帳戶提款卡予以領取，此過
    程不僅有末端提領金錢部分，尚涉及非法蒐集個人資料、取
    得人頭帳戶、撥打詐騙電話等，客觀上應係有計畫性、系統
    性、組織性、專業分工之詐欺集團，始有能力為之。而我國
    社會上詐欺集團之犯罪案件層出不窮，該等犯罪多係利用人
    頭帳戶以供犯罪所得進出，且不法份子為能順利騙取民眾財
    物，無不精心規劃設局、縝密分工，以達順利詐欺取財之目
    的，舉凡以詐騙方式或有償取得人頭帳戶，設立電信機房而
    由實際對被害人施詐之各線人員集結在內，整合詐騙資金流
    (地下匯兌業者及蒐集人頭帳戶者)及串聯其間之取簿手、提
    款車手集團等，通常參與人數眾多，分工亦甚為縝密，客觀
    上顯非單憑1、2人即可輕易竟其功，通常皆係具有相當之規
    模及人力，凡此早經媒體廣為披露，被告自難諉為毫無所悉
    ，且依上說明，被告主觀上業已預見謝榮宣與歐睿豪極有可
    能係從事詐欺取財等犯行，其則加入而參與其等詐欺犯行之
    一環，故其對於上述所參與者，成員係屬3人以上，以實行
    詐術為手段，具牟利性或持續性之有結構性組織，顯非為立
    即實施犯罪而隨意組成之團體，自當有所預見，再者，被告
    係受謝榮宣之指示，擔任提供帳戶、提領款項轉交謝榮宣之
    工作，其欲以此方式分受報酬，是被告主觀上已預見其所從
    事者為詐欺集團組織犯罪之一部，而此組織犯罪之發生並不
    違背其本意，堪認被告於本案行為之初，即具有參與犯罪組
    織之不確定故意無疑。故被告以前詞否認其並無參與犯罪組
    織之故意，尚非可採。
　㈦至被告雖辯稱其為幫助詐欺、幫助一般洗錢云云，惟被告既
    已應謝榮宣請求從事提供人頭帳戶並配合取款之行為，且未
    必確知謝榮宣，甚或謝榮宣所屬詐騙集團成員實施詐騙之手
    法及分工細節，然無論被告係以幫助之犯意而實行全部之犯
    行，或先以幫助之犯意嗣進而層升為共同正犯之不法內涵，
    其實際分擔提供帳戶及提領贓款之構成要件行為，參與部分
    為詐欺、洗錢犯罪歷程不可或缺之重要環節，顯見其有以自
    己犯罪之意思，而與謝榮宣間有犯意聯絡與行為分擔甚明，
    被告先前提供帳戶之幫助行為應為提領、轉交贓款之正犯行
    為所吸收。就本案犯行，被告與謝榮宣及其他集團成員間，
    仍有犯意聯絡及行為分擔，為共同正犯無訛。是被告辯稱本
    案僅構成幫助犯云云，自不足採
  ㈧綜前各節，被告明知其所提供其帳戶及其領取、交付之款項
    可能並非合法之款項，卻參與實施詐欺犯罪、參與犯罪組織
    罪、一般洗錢罪之構成要件行為，是被告之行為已符合三人
    以上共同詐欺取財罪、參與犯罪組織罪、一般洗錢罪之構成
    要件無訛。被告前揭所辯，應係事後卸責、避重就輕之詞，
    委無足採。本案事證明確，應依法論科。
二、論罪科刑： 
  ㈠組織犯罪防制條例第3條第1項後段之參與犯罪組織罪，為行
    為之繼續，而屬單純一罪，而行為人於參與詐欺犯罪組織之
    行為繼續中，先後多次為加重詐欺之行為，因參與犯罪組織
    罪為繼續犯，犯罪一直繼續進行，直至犯罪組織解散，或其
    脫離犯罪組織時，其犯行始行終結。故該參與犯罪組織與其
    後之多次加重詐欺之行為皆有所重合，然因行為人僅為一參
    與犯罪組織行為，侵害一社會法益，屬單純一罪，應僅就「
    該案中」與參與犯罪組織罪時間較為密切之「首次」加重詐
    欺犯行，論以參與犯罪組織罪及加重詐欺罪、洗錢罪之想像
    競合犯，其他之加重詐欺、洗錢犯行，祗需單獨論罪科刑即
    可，無需再另論以參與犯罪組織罪，以避免重複評價。
　㈡按倘能證明人頭帳戶內之資金係前置之特定犯罪所得，即應
    逕以一般洗錢罪論處，自無適用特殊洗錢罪之餘地。例如詐
    欺集團向被害人施用詐術後，為隱匿其詐欺所得財物之去向
    ，而令被害人將其款項轉入該集團所持有、使用之人頭帳戶
    ，並由該集團所屬之車手前往提領詐欺所得款項得逞，檢察
    官如能證明該帳戶內之資金係本案詐欺之特定犯罪所得，即
    已該當於新法第14條第1 項之一般洗錢罪；至若無法將人頭
    帳戶內可疑資金與本案詐欺犯罪聯結，而不該當第2 條洗錢
    行為之要件，當無從依第14條第1 項之一般洗錢罪論處，僅
    能論以第15條第1 項之特殊洗錢罪。另過去實務認為，行為
    人對犯特定犯罪所得之財物或利益作直接使用或消費之處分
    行為，或僅將自己犯罪所得財物交予其他共同正犯，祇屬犯
    罪後處分贓物之行為，非本條例所規範之洗錢行為，惟依新
    法規定，倘行為人意圖掩飾或隱匿特定犯罪所得來源，而將
    特定犯罪所得直接消費處分，甚或交予其他共同正犯予以隱
    匿，而由共同正犯以虛假交易外觀掩飾不法金流移動，即難
    認僅單純犯罪後處分贓物之行為，應仍構成新法第2 條第1 
    或2 款之洗錢行為（最高法院108 年度台上字第1744、2425
    、2500、3086號判決意旨參照）。經查，被告參與上開詐欺
    集團，謝榮宣負責對外收取帳戶之收簿手、提領詐欺款項之
    車手，歐睿豪載送車手提款，被告提供帳戶作為該集團收受
    詐欺款項之用，先由詐欺集團成員詐欺上開被害人等，致被
    害人等陷於錯誤匯入上述金額至被告提供詐欺集團使用之上
    開帳戶，由被告提領被害人匯入之款項，再由謝榮宣收取被
    告提領之款項，或將本案帳戶內被害人遭詐騙之款項轉帳至
    第二層帳戶，再由其他成員層層轉交，最終由真實姓名年籍
    均不詳之詐欺集團成員取得，據以隱匿犯罪所得之去向，足
    見本案詐欺集團組織縝密，分工精細，並有使用多重人頭帳
    戶據以隱匿犯罪所得之去向。又本案被告於行為時既已成年
    ，具有一定程度之智識能力及生活經驗，對上情自無不知之
    理，堪認其主觀上確有掩飾犯罪所得去向之犯意無訛。被告
    於實行三人以上共同詐欺取財此一特定犯罪後，既本於掩飾
    該特定犯罪所得去向之犯意，實行掩飾特定犯罪所得去向之
    洗錢犯行，則其所為已構成洗錢防制法第14條第1 項之一般
    洗錢罪。
  ㈢是核被告就附表編號1所示被害人部分（本案首次犯行）所為
    ，係犯組織犯罪防制條例第3條第1項後段之參與犯罪組織罪
    、刑法第339條之4第1項第2款之3人以上共同犯詐欺取財罪
    及洗錢防制法第14條第1項之一般洗錢罪；就附表編號2所示
    被害人部分所為，則係犯刑法第339條之4第1項第2款之3人
    以上共同犯詐欺取財罪及洗錢防制法第14條第1項之一般洗
    錢罪。
  ㈣被告雖未親自實施詐騙行為，而推由同犯罪集團之其他成員
    為之，但被告、謝榮宣、歐睿豪與各該詐欺集團其他成員之
    間，就上開犯行分工擔任提供帳戶作為人頭帳戶、核對款項
    、提領、載送車手或轉匯出詐欺款項轉交詐欺集團其他成員
    之任務，堪認被告與謝榮宣、歐睿豪及參與犯行之各詐欺集
    團成員間，具有相互利用之共同犯意，而各自分擔部分犯罪
    行為，為共同正犯。　　　
　 ㈤被告所犯就參與犯罪組織罪與其如附表編號1所示「首次」
     犯行之3人以上共同犯詐欺取財罪、一般洗錢罪、參與犯罪
     組織罪，及被告如附表編號2所示犯行部分之3人以上共同
     犯詐欺取財罪、一般洗錢罪，均具有部分行為重疊之情形
     ，係一行為觸犯數罪名之想像競合犯，皆各應從一重依刑
     法第339條之4第1項第2款之3人以上共同犯詐欺取財罪論處
     。
　 ㈥再被告所犯各如附表所示之2次犯行，犯意各別、行為互異
     ，應予分論併罰。  　　
　 ㈦按想像競合犯之處斷刑，本質上係「刑之合併」。其所謂從
     一重處斷，乃將想像競合犯組成之評價上數罪，合併為科
     刑一罪，其所對應之刑罰，亦合併其評價上數罪之數法定
     刑，而為一個處斷刑。易言之，想像競合犯侵害數法益者
     皆成立犯罪，論罪時必須輕、重罪併舉論述，同時宣告所
     犯各罪名，包括各罪有無加重、減免其刑之情形，亦應說
     明論列，量刑時併衡酌輕罪部分量刑事由，評價始為充足
     ，然後依刑法第55條前段規定「從一重處斷」，非謂對於
     其餘各罪可置而不論。因此，法院決定處斷刑時，雖以其
     中最重罪名之法定刑作為裁量準據，惟於裁量其輕重時，
     仍應將輕罪合併評價在內（最高法院108年度台上字第4405
     、4408號判決意旨參照）。次按犯洗錢防制法第14條、第1
     5條之罪，在偵查或審判中自白者，減輕其刑，洗錢防制法
     第16條第2項定有明文，又犯組織犯罪防制條例第3 條之罪
     ，偵查及審判中均自白者，減輕其刑，組織犯罪防制條例
     第8 條第1 項後段定有明文，且上開規定並不以於偵查及
     歷次審理始終自白犯行為必要，被告雖於111年7月21日本
     院審理時始改為否認參與犯罪組織，及否認為洗錢之正犯
     ，然其前於偵查與審判中，均曾對參與犯罪組織與洗錢之
     犯行自白，故被告本案上開犯行雖均已從一重之刑法加重
     詐欺罪處斷，然被告前述自白參與犯罪組織、一般洗錢之
     犯行，自應於量刑時一併衡酌該部分減輕其刑之事由。
　 ㈧按刑法第59條規定之酌量減輕其刑，必須犯罪另有特殊之原
      因與環境，在客觀上足以引起一般同情，認為即使予以宣
     告 法定最低度刑，猶嫌過重者，始有其適用。此所謂法定
     最低 度刑，固包括法定最低本刑；惟遇有其他法定減輕之
     事由者 ，則應係指適用其他法定減輕事由減輕其刑後之最
     低度刑而 言。倘被告別有法定減輕事由者，應先適用法定
     減輕事由減 輕其刑後，猶認其犯罪之情狀顯可憫恕，即使
     科以該減輕後 之最低度刑仍嫌過重者，始得適用刑法第59
     條規定酌量減輕其刑。又適用該條文酌量減輕其刑時，雖
     不排除審酌同法第57條各款所列之事由，惟其程度應達於
     客觀上足以引起同情，確可憫恕者，方屬相當。而查：本
     院審酌被告不思循正當途徑獲取所需，貪圖輕而易舉之不
     法利益，與本案詐欺集團成員共同詐欺取財，造成如附表
     所示被害人受有損害甚鉅，且使實施詐術之人及詐欺集團
     其他成員得以隱匿真實身分，致執法機關不易查緝，而助
     長詐欺取財犯罪風氣，擾亂金融交易秩序，復於犯後否認
     犯行，迄今未與如附表所示被害人有和解或賠償損害，實
     難認被告在客觀上有何足以引起一般同情之情狀，且其所
     犯刑法第339條之4第1項第2款之三人以上共同詐欺取財罪
     之法定刑為「1年以上7年以下有期徒刑，得併科1百萬元以
     下罰金」，依其犯罪情節，難謂有失之過苛或情輕法重情
     形，衡諸社會一般人客觀標準，尚難謂有何縱宣告法定最
     低度刑，猶嫌過重而情堪憫恕之情形，依前揭說明，自無
     適用刑法第59條規定之餘地。
   ㈨爰以行為人之責任為基礎，審酌被告行為時正值青壯，竟擔
     任提供帳戶作為人頭帳戶、提領詐欺款項轉交詐欺集團其
     他成員，而共同從事詐欺等犯行，造成如附表所示之被害
     人等財產損失及精神痛苦，受騙款項均屬鉅額，所生危害
     非輕，所為誠屬不當；並斟酌被告犯後迄未與上開被害人
     等成立調解、和解或為道歉等其他彌補被害人等所受損害
     之舉措，亦未獲得被害人等之諒解，且參酌其素行（見臺
     灣高等法院被告前案紀錄表，本院卷第13頁至14頁），及
     被告之犯罪動機、目的、手段、各該被害人於本件受騙金
     額之多寡、被告於詐欺集團中之分工地位，及其於審理中
     自陳之智識程度及家庭經濟生活狀況（均詳見本院卷三第1
     76頁至177頁）等一切情狀，分別量處如附表「宣告刑」欄
     所示之刑。再衡酌罪責相當及特別預防之刑罰目的，行為
     人之人格及各罪間之關係，具體審酌各罪侵害法益之異同
     、對侵害法益之加重效應及時間、空間之密接程度，注意
     維持輕重罪間刑罰體系之平衡，及刑罰邊際效應隨刑期而
     遞減及行為人所生痛苦程度隨刑期而遞增之情形，行為人
     復歸社會之可能性等，考量被告所犯均係相同加重詐欺犯
     行，倘就其刑度予以實質累加，尚與現代刑事政策及刑罰
     之社會功能不符，茲考量上情，盱衡被告所犯之法律之目
     的、違反之嚴重性及貫徹刑法量刑公平正義理念，定其應
     執行之刑如主文所示，以期相當。 
三、本案不為緩刑宣告之理由：
　　本判決宣告之應執行刑已逾2年，故不符合緩刑之法定要件
    ，自無從宣告緩刑，附此敘明。
四、沒收部分：
  ㈠按犯罪所得，屬於犯罪行為人者，沒收之。前二項之沒收，
    於全部或一部不能沒收或不宜執行沒收時，追徵其價額，刑
    法第38條之1 第1 項前段、第3 項分別定有明文。次按共同
    正犯犯罪所得之沒收或追徵，應就各人所分得之數為之，倘
    若共同正犯內部間，對於不法利得分配明確時，應依各人實
    際分配所得宣告沒收（最高法院107 年度台上字第1572號判
    決意旨參照）。查被告供稱：加入本案詐欺集團擔任車手之
    工作犯本件犯行，獲得總共4000元報酬，是本案與另案（本
    院111年度訴字第201號）之共同報酬，業經被告於本院審理
    時供述明確。惟該部分報酬因業經本院於111年7月19日以11
    1年度訴字第201號判決諭知沒收在案，則不重複宣告沒收，
    附此敘明。
  ㈡按洗錢防制法第18條規定「犯第14條之罪，其所移轉、變更
    、掩飾、隱匿、收受、取得、持有、使用之財物或財產上利
    益，沒收之；犯第15條之罪，其所收受、持有、使用之財物
    或財產上利益，亦同（第1 項）。以集團性或常習性方式犯
    第14條或第15條之罪，有事實足以證明行為人所得支配之前
    項規定以外之財物或財產上利益，係取自其他違法行為所得
    者，沒收之（第2 項）。對於外國政府、機構或國際組織依
    第21條所簽訂之條約或協定或基於互惠原則，請求我國協助
    執行扣押或沒收之案件，如所涉之犯罪行為符合第3 條所列
    之罪，不以在我國偵查或審判中者為限（第3 項）。」，關
    於犯罪行為人犯洗錢防制法第14條之罪，其所掩飾之財物本
    身僅為洗錢之標的，難認係供洗錢所用之物，故洗錢行為之
    標的除非屬於前置犯罪之不法所得，而得於前置犯罪中予以
    沒收者外，既非本案洗錢犯罪之工具及產物，亦非洗錢犯罪
    所得，尤非違禁物，尚無從依刑法沒收規定予以宣告沒收，
    自應依上開第18條第1項前段規定予以宣告沒收。又按宣告
    前二條之沒收或追徵，有過苛之虞者，得不宣告或酌減之；
    本法總則於其他法律有沒收之規定者，亦適用之。刑法第38
    條之2 第2 項及第11條前段分別定有明文。而雖洗錢防制法
    對於洗錢標的之沒收並未制定類似過苛調節之規定，惟因沒
    收實際上屬於干預財產權之處分，仍應遵守比例原則，是於
    沒收存有過苛之虞之情形時，本應使法官在個案情節認定後
    得不宣告沒收或酌減之，以資衡平。經查，被害人匯入被告
    上開帳戶之款項，經被告提領後交由謝榮宣或由謝榮宣轉出
    至其他第二層人頭帳戶，自非被告所有，亦非在其實際掌控
    中，其就所隱匿之財物不具所有權及事實上處分權，無從依
    洗錢防制法第18條第1 項就所提領全部金額諭知沒收，併予
    敘明。
據上論斷，應依刑事訴訟法第299 條第1 項前段，判決如主文。
本案經檢察官楊岳都追加起訴，檢察官彭郁清到庭執行職務。
中　　華　　民　　國　　111 　年　　8 　　月　　11　　日
            刑事第三庭審判長法  官  魏宏安
                            法  官  許文棋
                            法  官  王瀅婷
以上正本證明與原本無異。
如不服本判決應於收受判決後20日內向本院提出上訴書狀，並應
應敘述具體理由。其未敘述上訴理由者，應於上訴期間屆滿後20
日內向本院補提理由書(均須按他造當事人之人數附繕本)「切勿
逕送上級法院」。告訴人或被害人如對本判決不服者，應具備理
由請求檢察官上訴，其上訴期間之計算係以檢察官收受判決正本
之日期為準。
   　　                     書記官  許雪蘭　　　　　　
中　　華　　民　　國　　111 　年　　8 　　月　　11　　日

附錄本案論罪科刑法條全文：
洗錢防制法第14條
有第二條各款所列洗錢行為者，處7年以下有期徒刑，併科新臺
幣5百萬元以下罰金。
前項之未遂犯罰之。
前二項情形，不得科以超過其特定犯罪所定最重本刑之刑。

中華民國刑法第339條之4
犯第339條詐欺罪而有下列情形之一者，處1年以上7年以下有期
徒刑，得併科1百萬元以下罰金：
一、冒用政府機關或公務員名義犯之。
二、三人以上共同犯之。
三、以廣播電視、電子通訊、網際網路或其他媒體等傳播工具，
    對公眾散布而犯之。
前項之未遂犯罰之。

組織犯罪防制條例第3條
發起、主持、操縱或指揮犯罪組織者，處3年以上10年以下有期
徒刑，得併科新臺幣1億元以下罰金；參與者，處6月以上5年以
下有期徒刑，得併科新臺幣1千萬元以下罰金。但參與情節輕微
者，得減輕或免除其刑。

附表：
編號 被害人 被害人匯款金額 宣告刑 1 張嘉甄 234萬6千元 陳仕旂犯三人以上共同詐欺取財罪，處有期徒刑壹年捌月。  2 胡雅涵 70萬元 陳仕旂犯三人以上共同詐欺取財罪，處有期徒刑壹年陸月。